臺灣新北地方法院行政訴訟判決
                                      111年度交字第211號

原      告  楊凱宏
被      告  新北市政府交通事件裁決處
                    設新北市○○區○○路○段000號2樓
代  表  人  李忠台（處長）
                    住同上
訴訟代理人  黃曉妍  律師
複代理人    高宏文  律師   
上列當事人間因交通裁決事件，原告不服被告民國111年4月29日
新北裁催字第48-CV0000000號裁決，向本院提起行政訴訟，本院
判決如下：
    主  文
一、原告之訴駁回。
二、訴訟費用新臺幣參佰元由原告負擔。
    事實及理由
壹、程序方面：本件被告機關就本案違規事實（如下爭訟概要欄
    所示），前以民國111年3月24日新北裁催字第48-CV0000000
    號違反道路交通管理事件裁決書為裁決，嗣經本院以111年4
    月6日新北院賢行審三111年度交字第211號函請被告重新審
    查，經被告重新審查後，以其原裁決書上所為之易處處分（
    即易處加倍吊扣汽車牌照及易處吊銷汽車牌照）於法無效乃
    將之刪除，而於111年4月29日依相同之舉發違規事實及舉發
    違反法條重新製開新北裁催字第48-CV0000000號違反道路交
    通管理事件裁決書，此有本院111年4月6日新北院賢行審三1
    11年度交字第211號函(稿)、被告答辯狀、更正前及更正後
    之裁決書在卷足憑（分見本院卷第21頁至第22頁、第47頁至
    第53頁、第67頁及第79頁）。從而，本件原告就同一違規事
    實之原裁決既已依法提起訴訟請求撤銷，而被告機關經重新
    審查結果，雖撤銷原裁決而重行更正製開新裁決，並就同一
    舉發交通違規事實為答辯，然被告重新所為之變更後裁決，
    並非完全依原告之請求處置，則參酌行政訴訟法第237條之4
    第3項規定反面解釋之旨，依法本件自不得視為原告撤回起
    訴，本院自仍應就被告變更後即111年4月29日新北裁催字第
    48-CV0000000號違反道路交通管理事件裁決書為審理之標的
    ，核先敘明。
貳、實體方面：
一、爭訟概要：緣原告於111年3月6日17時22分許，駕駛車牌號
    碼000-0000號普通重型機車（下稱系爭機車）而行經新北市
    新莊區堤外便道(往樹林方向)時，因有「非遇突發狀況，在
    行駛中驟然煞車」、「非遇突發狀況，在行駛途中任意煞車
    （處車主）」之違規事實，由民眾於111年3月6日檢具違規
    影片向警察機關檢舉，經新北市政府警察局新莊分局查證違
    規屬實，於111年3月17日填製新北市警交大字第CV0000000
    號舉發違反道路交通管理事件通知單予以舉發，記載應到案
    日期為111年5月1日前，並於111年3月17日移送被告處理，
    嗣經被告調查認定原告有上開違規事實，乃依道路交通管理
    處罰條例第43條第1項第4款、第4項前段、第5項前段（漏繕
    ）、第63條第1項第3款（漏繕）、第24條（第1項第3款）及
    違反道路交通管理事件統一裁罰基準表之規定，以111年4月
    29日新北裁催字第48-CV0000000號違反道路交通管理事件裁
    決書（下稱原處分），裁處原告罰鍰新臺幣（下同）1萬2,0
    00元，記違規點數3點，並應參加道路交通安全講習，及吊
    扣汽車牌照6個月。原告不服，遂提起本件行政訴訟。
二、原告起訴主張及聲明：
㈠、主張要旨：
    本人於上開時、地駕駛系爭機車，並非有意煞車和驟然煞車
    ，該車型常有煞車開關異常導致尾燈煞車燈會時常恆亮或是
    不定時閃爍此通病，也有向車行詢問過並修理改善，絕非惡
    意逼車及刻意煞停，或許是煞車燈時而亮起，引起後方機車
    不滿因而檢舉，違規地點也正好在測速照相桿的照相範圍內
    ，故本人有煞車的動作，將車速減慢至合理速限內，此時後
    方機車不停回油補油門的聲音本人有聽到，本人才回頭招手
    示意給你過讓你過，然而堤外便道的機車道實際寬度273公
    分，本人一直維持在靠近雙白實線的位置，加上本人前方並
    無車輛，後方機車真的能從本人右側超車至前方，而不是一
    直跟在本人後方很近的位置不斷逼近，本人加速行駛，也於
    收到紅單後知道煞車燈時而恆亮的問題，將它維修好了，在
    此也提供一段影片和幾段截圖供鈞院評斷，影片中有本人所
    騎乘同款機車，本人與後方機車無冤無仇，更無任何惡意行
    為導致行車危險，更不希望此罰單斷章取義造成本人困擾，
    本人還有家庭和小孩要扶養，在此懇請鈞院查明。
㈡、當庭主張：
⑴、庭呈照片證明本人煞車燈異常，從17時22分0秒至04秒，在影
    片中亮起三次。在17時22分02秒時光環較大，光環較大是因
    為LED燈直射的關係。下一點是17時22分03秒時，本人回頭
    和招手是告知後方檢舉人說，你不知道有照相機嗎，為什麼
    一直逼我車。最後一點，本人車輛來到檢舉人車輛前方時，
    僅鬆開油門滑行而已，並無煞車，回頭是為了確認後方檢舉
    人的行車動態，和究竟要從哪邊超車。還有對於交通事件裁
    決處對這張紅單所開立的法條，為第43條，意旨認定本人為
    危險駕駛和惡意逼車，本人對此不服，本人並無故意性、針
    對性和連續性煞停擋道之事實。
⑵、在和照相機水平的位置時，我與後方檢舉人，當時我在剎車
    ，他在後面逼我車，要我讓道，我不知道是因為我煞車燈一
    直亮的關係，還是他覺得這樣擋到他的路。有沒有辦法交裁
    處或檢舉人那邊有沒有影片開始前5-10秒的畫面，這樣子就
    可以有檢舉人逼迫我機車讓道的畫面了。針對檢舉人以及交
    通裁決處有點像斷章取義，只擷取對本人不利的畫面，其他
    部分自己保留了。有點像行車糾紛，後方檢舉人針對性報復
    。
⑶、希望針對此交通訴訟事件，能以行車糾紛為處理原則，而不
    是惡意認定本人危險駕駛以及惡意逼車。因為道路交通處罰
    條例43條是屬於危險駕駛的法條。
㈢、聲明：⑴原處分撤銷。⑵訴訟費用由被告負擔。
三、被告答辯及聲明：
㈠、答辯要旨：
⑴、查採證影片(附件一「採證影片.MOV」畫面時間17:22:01至17
    :22:07)及影片截圖(被證4)所示，原告騎乘系機車於新莊區
    重新堤外便道(往樹林方向)，於行駛途中自訴外人車輛右後
    方突自其前方插入並驟然煞車，隨即便跨越雙白線往內側車
    道駛去，查當時系爭路段前方並無任何車禍、道路坍塌等相
    類狀況發生，即於原告前方尚可行駛而不存在臺北高等行政
    法院107年交上字第221號裁定所指之危險情狀，另有原舉發
    單位回復函(被證4)在卷可稽；又系爭堤外便道通行車輛多
    ，原告於該址無遇突發狀況而驟然煞車易造成檢舉人及後方
    多數不特定之車輛可能因煞車不及而發生連環追撞意外之風
    險，另原告亦於起訴狀中自承於紅單所示之違規地點因於測
    速照相桿範圍內而有煞車動作，核其情節自已具備處罰條例
    第43條第1項第4款之主客觀構成要件，應無疑義。
⑵、另就原告陳稱煞車燈故障、後方車輛可於右方超車等語，並
    無礙其於車道中驟然煞車行為之認定，由上揭說明及採證影
    像可見原告駕駛系爭機車確有於該堤外便道驟然停車之行為
    存在，且自影像以觀，該車道前方並無車輛阻礙致其有驟然
    煞停之必要，堪認其違規屬實，被告據以作成裁罰處分應無
    不當，處分自應予以維持。
⑶、原告既為合法考領機車駕駛執照之人，有機車車籍查詢資料
    及駕駛人基本資料（被證6）為憑，其對上述規定應知之甚
    詳，並應確實遵守。是原告前揭所述，無非單方所執之詞，
    委無足取。
㈡、聲明：⑴原告之訴駁回。⑵訴訟費用由原告負擔。
四、爭點：
㈠、原告於上開時、地，駕駛系爭機車，是否有原處分所指「非
    遇突發狀況，在行駛中驟然煞車」及「非遇突發狀況，在行
    駛途中任意煞車（處車主）」之違規事實？
㈡、原告主張其因接近測速地點而減速，及煞車燈時而恆亮，遭
    檢舉人於後方逼車，待來到檢舉人車輛前方時，僅鬆開油門
    滑行而已，並無煞車，回頭招手是告知後方檢舉人你不知道
    有照相機嗎，為什麼一直逼我車，並示意讓檢舉人先過，非
    危險駕駛和惡意逼車，無故意性、針對性和連續性煞停擋道
    之事實，是否有理可採？
五、本院的判斷：
㈠、前提事實：爭訟概要欄所載之事實，除上開爭點外，其餘事
    實業據原告於起訴狀所不爭執，且有民眾檢舉明細、新北市
    警交大字第CV0000000號舉發違反道路交通管理事件通知單
    及違規擷取照片、移送記錄及合法送達資料、新北裁催字第
    48-CV0000000號違反道路交通管理事件裁決書及送達證書、
    新北市政府警察局新莊分局111年4月26日新北警莊交字第11
    14036511號函、違規擷取照片、111年4月29日重新製開之新
    北裁催字第48-CV0000000號道路交通管理事件裁決書、機車
    車籍查詢資料及駕駛人基本資料、採證光碟（見本院卷第57
    頁至第85頁）足資佐證，自堪認定。
㈡、應適用之法令：
⑴、道路交通安全規則第2條第1項第1款：「本規則用詞，定義如
    下：一、汽車：指在道路上不依軌道或電力架線而以原動機
    行駛之車輛（包括機車）。」。
⑵、道路交通安全規則第94條第2項前段：「汽車除遇突發狀況必
    須減速外，不得任意驟然減速、煞車或於車道中暫停。」。
⑶、道路交通管理處罰條例第3條第8款：「本條例用詞，定義如
    下：八、車輛：指非依軌道電力架設，而以原動機行駛之汽
    車（包括機車）、慢車及其他行駛於道路之動力車輛。」。
⑷、行為時道路交通管理處罰條例第7條之1：「對於違反本條例
    之行為者，民眾得敘明違規事實或檢具違規證據資料，向公
    路主管或警察機關檢舉，經查證屬實者，應即舉發。但行為
    終了日起逾七日之檢舉，不予舉發。」。
⑸、道路交通管理處罰條例第24條第1項第3款：「汽車駕駛人，
    有下列情形之一者，應接受道路交通安全講習：三、有第四
    十三條規定之情形。」。
⑹、道路交通管理處罰條例第43條第1項第4款、第4項前段、第5
    項前段：「汽車駕駛人，駕駛汽車有下列情形之一者，處新
    臺幣六千元以上二萬四千元以下罰鍰，並當場禁止其駕駛：
    四、非遇突發狀況，在行駛途中任意驟然減速、煞車或於車
    道中暫停。」「汽車駕駛人有第一項或前項行為者，並吊扣
    該汽車牌照六個月；」「汽車駕駛人違反第一項、第三項規
    定者，應接受道路交通安全講習；」。
⑺、道路交通管理處罰條例第63條第1項第3款：「汽車駕駛人有
    下列各款所列條款之一者，除依原條款處罰鍰外，並予記點
    ：三、有第四十三條、第五十三條或第五十三條之一情形之
    一者，各記違規點數三點。」。
⑻、行政罰法第7條第1項：「違反行政法上義務之行為非出於故
    意或過失者，不予處罰。」。
⑼、按「本細則依道路交通管理處罰條例第九十二條第四項規定
    訂定之。」、「處理違反道路交通管理事件之程序及統一裁
    罰基準，依本細則之規定辦理。前項統一裁罰基準，如附件
    違反道路交通管理事件統一裁罰基準表。」，違反道路交通
    管理事件統一裁罰基準及處理細則第1條、第2條第1項、第2
    項分別亦有明定，是違反道路交通管理事件統一裁罰基準及
    處理細則即係基於法律之授權所訂定，而該處理違反道路交
    通管理事件之統一裁罰基準（即「違反道路交通管理事件統
    一裁罰基準表」）已考量「違反事件」、「法條依據」、「
    法定罰鍰額度或其他處罰」、「違規車種類別或違規情節」
    、「期限內繳納或到案聽候裁決者」、「逾越應到案期限30
    日內，繳納罰鍰或到案聽候裁決者」、「逾越應到案期限30
    日以上60日以內，繳納罰鍰或到案聽候裁決者」、「逾越應
    到案期限60日以上，繳納罰鍰或逕行裁決處罰者」等因素，
    作為裁量之標準，並未違反授權之目的及裁量權之本質，是
    其不僅直接對外發生效力，且被告亦應受其拘束而適用之。
㈢、本件原告起訴之意旨略以：「原告因接近測速地點而減速，
    及煞車燈時而恆亮，遭檢舉人於後方逼車，待其來到檢舉人
    車輛前方時，僅鬆開油門滑行而已，並無煞車，回頭招手是
    告知後方檢舉人你不知道有照相機嗎，為什麼一直逼我車，
    並示意讓檢舉人先過，非危險駕駛和惡意逼車，無故意性、
    針對性和連續性煞停擋道之事實。」等語置辯。惟查：
⑴、依上開（行車紀錄器）採證光碟，經本院當庭勘驗之結果：
    「一、111年3月6日下午17時22分01秒，原告所騎乘的機車
    騎乘在機車的車道。二、111年3月6日下午17時22分02秒，
    原告所騎乘的機車騎到外側車道的分隔線位置，後面的煞車
    燈有閃亮，1秒內煞車燈又不亮了。系爭機車前方位置並沒
    有其他車輛出現。三、111年3月6日下午17時22分03-04秒，
    原告所騎乘的機車煞車燈又再度閃亮，時間不到1秒鐘。原
    告所騎乘的系爭機車有左右晃動、速度放慢。四、111年3月
    6日下午17時22分05秒後，檢舉人的車輛跟原告所騎乘的機
    車平行，往前行駛，畫面就沒有出現原告所騎乘的系爭機車
    。」（見本院卷第101至102頁），又依前揭違規擷取照片所
    示（見本院卷77、78頁）檢舉人車輛持續行駛在雙白實線上
    ，於111年3月6日下午17時22分01秒時原告騎乘系爭機車自
    右側超越檢舉人車輛後，旋即近距離偏左行駛至檢舉人車輛
    前方之雙白實線上，並於同分02秒間由煞車燈顯示之狀態復
    歸熄滅。準此上情，檢舉人車輛行駛在原告前方之雙白實線
    上（亦即外側車道幾乎全車道寬之範圍足供原告直線行駛通
    過而無須偏左行駛至檢舉人車輛前方之雙白實線上）時，原
    告僅因與檢舉人間之行車糾紛，竟於超越檢舉人車輛後，旋
    即近距離偏左行駛至檢舉人車輛前方之雙白實線上，並以車
    身動態短暫明顯減速（其後煞車燈顯示之狀態復歸熄滅）之
    方式，於寬廣無他車通行之道路上，致生（甫超車）後方極
    近距離之檢舉人車輛之行車危險，則縱使檢舉人於稍早前有
    逼迫原告讓道，既於檢舉人車輛行駛在前時業已終了，原告
    自無從以檢舉人之逼車行為，據為遭遇「突發狀況」之事由
    ，從而，原告確已構成「非遇突發狀況，在行駛中驟然煞車
    」及「非遇突發狀況，在行駛途中任意煞車（處車主）」之
    違規事實｛按：道路交通管理處罰條例第43條第1項分列五款
    而為不同之危險駕駛態樣｝，是被告據之乃以原處分裁罰原
    告，於法自無違誤，另依前述原告駕車超越檢舉人車輛後之
    車輛動態（原告因行車糾紛而於外側車道全車道之範圍超越
    後，不採取直線行駛路徑，反而偏左加速行駛至檢舉人車輛
    之前方，並隨即近距離驟然煞車減速），已足認定其有煞車
    行為屬實，則其煞車燈是否故障，要與前述煞車事實之認定
    無涉甚明。
⑵、次查，原告當時超越檢舉人車輛時，其直線行駛之路線甚為
    寬廣，並無須偏左行駛至檢舉人車輛前方之交通狀況，且依
    其所述行車糾紛之過程，衡情其明顯具有挑釁檢舉人之意，
    否則，其又何需故意偏左行駛至檢舉人車輛之前方（以短暫
    阻擋檢舉人往正前方穩妥行駛之計畫）？又依原告所述煞車
    燈故障之狀況，並不及於煞車制動之機械性能，而如前述其
    故意超車偏左行駛後，旋即於前方並無任何行駛車輛及障礙
    物下，車身呈現明顯減速之動態，此一部分難以由前述勘驗
    筆錄具體明確記載，惟依本院勘驗時觀看影像之心證，要已
    足認定當時原告於上述超車後之電光火石間，其車身呈現不
    自然大幅減速之動態，明顯非屬單純鬆開油門滑行之現象，
    加諸其煞車燈並非恆亮，且依前揭違規擷取照片亦可知當時
    路況尚稱平整。據上足知原告明顯係為造成檢舉人行車上之
    不便，而偏左行駛至其前方，並隨即煞車減速，核其所為，
    要已具有故意煞車之責任條件無訛。
⑶、末以，原告駕駛系爭機車而有「非遇突發狀況，在行駛中驟
    然煞車」及「非遇突發狀況，在行駛途中任意煞車（處車主
    ）」之違規事實，已如前述，事屬灼然；縱使事發起因於檢
    舉人車輛於上游路段所致之行車糾紛，惟原告既駕車使用道
    路，本即應保持理性駕駛人之狀態，以共同維護道路交通之
    通行秩序，如遇他人違法行為，自應依前揭道路交通管理處
    罰條例第7條之1之規定，事後採取檢舉之方式以保障其自身
    之權益，要不容原告以任意驟然煞車之方式（如前所述已危
    及後方檢舉人車輛之行車安全），於道路場域解決私人衝突
    而危害交通安全，洵屬當然之理，則本件自礙難以檢舉人車
    輛於上游路段之任何行車違法或不當行為（於城市道路駕駛
    人每遇其他車輛行止失序所致之不利益，此時為保障自身安
    全暨交通秩序之重大公共利益，駕駛人雖被迫須於現場退讓
    ，但於事後得透過檢舉以伸張其權益。），據以認定原告所
    遇符合特殊狀況之正當事由。
㈣、本件判決基礎已經明確，兩造其餘的攻擊防禦方法及訴訟資
    料，及原告其他證據調查之聲請，經本院斟酌後，核與判決
    結果不生影響，無一一論述及調查之必要，一併說明。
六、結論：原處分並無違誤，原告訴請撤銷為無理由，應予駁回
    。本件第一審裁判費為300元，所以確定第一審訴訟費用額
    為300元，由原告負擔。
七、依行政訴訟法第195條第1項後段、第236條、第98條第1項前
    段、第237條之8第1項、第237條之9第1項，判決如主文。
中    華    民    國   111    年    6     月    29    日
                  行政訴訟庭  法  官  陳伯厚
一、上為正本係照原本作成。
二、如不服本判決，應於判決送達後20日內，向本院提出上訴狀
    並表明上訴理由（原判決所違背之法令及其具體內容或依訴
    訟資料可認為原判決有違背法令的具體事實），其未載明上
    訴理由者，應於提出上訴後20日內向本院補提理由書（上訴
    狀及上訴理由書均須按他造人數附繕本，如未按期補提上訴
    理由書，則逕予駁回上訴），並應繳納上訴裁判費新臺幣75
    0元。
                              書記官  陳柔吟　　
中　　華　　民　　國　　111 　年　　6 　　月　　29　　日